【裁判字號】    98,上訴,2416
【裁判日期】    990127
【裁判案由】    強盜
【裁判全文】
臺灣高等法院臺中分院刑事判決        98年度上訴字第2416號
上  訴  人
即  被  告  丙○○
                    （現於臺灣臺中看守所）
選任辯護人  陳沆河律師
上列上訴人因強盜案件，不服臺灣臺中地方法院98年度訴字第28
39號中華民國98年10月23日第一審判決（起訴案號：臺灣臺中地
方法院檢察署98年度偵字第15482號），提起上訴，本院判決如
下：
    主  文
原判決撤銷。
丙○○共同犯攜帶兇器強盜罪，處有期徒刑柒年陸月。扣案之氣
體動力式槍枝壹支（槍枝管制編號：0000000000號）沒收。
    事  實
一、丙○○因缺錢花用，竟與李奎漢（所涉共同強盜罪嫌，已經
    檢察官提起公訴，繫屬於臺灣臺中地方法院99年度訴字第40
    號審理中，尚未審結）共同基於意圖為自己不法之所有，攜
    帶兇器強盜及普通傷害之犯意聯絡，由丙○○於民國98年6
    月18日19時32分28秒至20時1分31秒許，以門號0000000000
    號行動電話與甲○○持用之門號0000000000號行動電話聯絡
    ，以至KTV唱歌為由，邀約甲○○外出後，丙○○即於同日
    20 時10分許，駕駛其母丁○○所有之車牌號碼9617-DC號自
    小客車載同坐於副駕駛座之李奎漢，攜帶丙○○所有客觀上
    足以對人之生命、身體及安全構成威脅而堪認為兇器之氣體
    動力式槍枝1支（不具殺傷力，槍枝管制編號：0000000000
    號），藏放於副駕駛座下方，前往臺中市○○街之便利超商
    接載甲○○，甲○○上車後坐於駕駛座後方，丙○○佯稱欲
    先至高鐵臺中烏日站接另名友人，乃沿臺中市○○路○段往
    高鐵臺中烏日站方向行駛，並在該站區附近繞行尋找作案地
    點，甲○○見丙○○漸行駛至偏僻處所而起疑，乃暗將身上
    之部分現金新臺幣（下同）14,000元藏放在左腳皮鞋內，適
    時車已行駛至臺中縣烏日鄉○○○路旁菜園，丙○○見時機
    成熟，即表示欲下車上廁所，甲○○遂與丙○○一同下車，
    並在該處上廁所、抽煙，臨上車前，丙○○向李奎漢表示：
    「這裏可以動手了」等語，隨即要求甲○○交出隨身所帶之
    包包，甲○○質疑為何要交付包包時，丙○○即稱：「我要
    劫」等語，李奎漢則自上開自小客車副駕駛座取出上開預藏
    之槍枝1支抵住甲○○頭部，並推由李奎漢動手毆打甲○○
    ，以此強暴、脅迫方式，至使甲○○不能抗拒，依命將包包
    1只（內有現金約1萬餘元、梳子、遊戲點數卡、香水等物）
    交予丙○○，其間李奎漢並持以黑色布套裝置之不明器物2
    把，作勢將其中1把交給甲○○，向之宣稱：不高興，可以
    「釘孤支」（臺語「單挑」之意）等語，甲○○因甚為恐懼
    不敢拿取，李奎漢並喝令甲○○進入路旁菜園內，命甲○○
    蹲下、雙手抱頭，接續基於前開傷害之犯意，以上開槍枝之
    槍托毆打甲○○頭部，及以腳踹甲○○臉部，甲○○遭毆打
    倒地後，李奎漢復迫令甲○○背對丙○○、李奎漢往前快跑
    10秒，向之恫稱：快跑，否則被槍打到就很倒楣等語，使甲
    ○○行無義務之事，甲○○被迫依令向前奔跑，並沿途向路
    人求救，惟均未果。丙○○、李奎漢開車離去後，因見甲○
    ○之行動電話未放置於包包內，為恐其以行動電話報警，復
    接續前開意圖為自己不法所有之犯意聯絡，駕駛上開自小客
    車折返，迨尋得甲○○，李奎漢即下車以上開槍枝抵住甲○
    ○頭部，迫令其坐上上開自小客車，將之載回上開臺中縣烏
    日鄉○○○路旁菜園，2人乃承上開普通傷害之犯意，由李
    奎漢在該處接續毆打甲○○，並命令甲○○交出其行動電話
    ，因甲○○表示未攜帶手機，丙○○、李奎漢又命甲○○脫
    光全身衣服而行無義務之事，乃發現甲○○前藏放在左腳鞋
    子內之現金14,000元，李奎漢接續以不法腕力強取該現金14
    ,000元，當場交予丙○○點收後，2人始駕車離去，甲○○
    因之受有右臉部鈍挫傷、後枕部擦傷、右手擦傷等傷害。其
    間，丙○○、李奎漢為確認甲○○是否未攜帶行動電話，遂
    於同日20時57分30秒在現場撥打甲○○之行動電話求證，確
    認甲○○確實未攜帶行動電話後始離去。甲○○於丙○○、
    李奎漢離去後，即向路人求援，經路人帶往臺中縣警察局烏
    日分局烏日派出所報案，經警調閱路口監視器錄影畫面、車
    籍資料及行動電話通聯紀錄比對，於98年6月23日凌晨1時50
    分許，循線在臺中市○○區○○路一段與南屯路口拘提丙○
    ○，並在其駕駛之上開自小客車內扣得其所有供犯罪用之氣
    體動力式槍枝1支（槍枝管制編號：0000000000號）及平時
    供作聯絡用之0000000000號行動電話1支。
二、案經甲○○訴由臺中縣警察局烏日分局報請臺灣臺中地方法
    院檢察署檢察官偵查起訴。
    理    由
一、證據能力：
  (一)按被告以外之人於審判外之言詞或書面陳述，除法律有規定
    者外，不得作為證據，刑事訴訟法第159條第1項定有明文。
    證人甲○○於警詢之陳述，屬被告以外之人於審判外之言詞
    陳述，經被告於上訴理由狀陳明「反對該項供述具有證據能
    力」（見本院卷第41頁），且無法律規定得作為證據之情形
    ，依上開規定，甲○○於警詢陳述，對被告而言自無證據能
    力（被告上訴狀另提及爭執李奎漢於警詢之證據能力，然李
    奎漢於警詢並未製作筆錄，被告此部分意見容有誤會）。又
    雖不得以之直接作為證明犯罪事實存否之證據，但非不得以
    之作為彈劾證據，用來爭執或減損被告、證人或鑑定人陳述
    之證明力（最高法院97年度臺上字第1981號判決意旨參照）
    ，故檢察官、被告及辯護人自得以甲○○警詢之陳述彈劾其
    陳述之證明力。
  (二)按證人除未滿16歲或因精神障礙，不解具結意義及效果者外
    ，應命具結，刑事訴訟法第186條第1項定有明文。又「被害
    人乃被告以外之人，本質上屬於證人，其陳述被害經過，亦
    應依人證之法定偵查、審判程序具結，方得作為證據。」最
    高法院93年臺上字第6578號判例意旨參照。「刑事訴訟法第
    159條之1第2項規定得為證據之被告以外之人於偵查中向檢
    察官所為之陳述，該被告以外之人之陳述，如屬被害人陳述
    其被害經過，依本院93年臺上字第6578號判例意旨，應依人
    證之法定偵查程序具結，方得作為證據。是被害人於偵查中
    受訊問時，除依同法第248條之1之規定單純陳述意見時，可
    毋庸具結外，其就與被害經過待證事實有重要關係之親身知
    覺、體驗事實為陳述時，自應限縮於已踐行人證之法定程序
    具結，始得作為證據使用，其以被害人身分所為未具結之陳
    述，縱符合刑事訴訟法第159條之1第2項所定傳聞之例外，
    仍不得作為證據。此與共同被告於偵查中受訊問時，該共同
    被告就關於其他共同被告部分之陳述，不論其係以共同被告
    身分，抑或經轉換為證人經具結所為之陳述，於符合刑事訴
    訟法第159條之1第2項傳聞例外之規定，均有其證據能力之
    情形，尚略有不同。」最高法院96年度臺上字第5673號、95
    年度臺上字第6017號判決要旨均可參照。被告上訴理由狀載
    明「反對該項證述（指甲○○於偵訊未經具結部分，見本院
    卷第41頁）具有證據能力」，故證人甲○○於偵訊時未經具
    結之證詞，對被告而言即無證據能力。
  (三)按刑事訴訟法第159條之5第2項所定：「當事人、代理人或
    辯護人於法院調查證據時，知有第159條第1項不得為證據之
    情形，而未於言詞辯論終結前聲明異議者，視為有前項之同
    意。」乃係基於證據資料愈豐富，愈有助於真實發現之理念
    ，酌採當事人進行主義之證據處分權原則，並強化言詞辯論
    主義，透過當事人等到庭所為之法庭活動，在使訴訟程序順
    暢進行之要求下，承認傳聞證據於一定條件內，得具證據適
    格。此種「擬制同意」，因與同條第1項之明示同意有別，
    實務上常見當事人等係以「無異議」或「沒有意見」表示之
    ，斯時倘該證據資料之性質，已經辯護人閱卷而知悉，或自
    起訴書、原審判決書之記載而了解，或偵、審中經檢察官、
    審判長、受命法官、受託法官告知，或被告逕為認罪答辯或
    有類似之作為、情況，即可認該相關人員於調查證據之時，
    知情而合於擬制同意之要件（最高法院96年度臺上字第4174
    號判決意旨參見）。經查，本件下列所引用之被告以外之人
    於審判外之陳述，檢察官、被告及其辯護人等於本院審判期
    日中均未對此部分之證據表示意見，且迄至言詞辯論終結前
    亦未聲明異議（檢察官、辯護人於本院準備程序則同意均引
    為證據，見本院卷第60頁），本院審酌上開證據資料製作時
    之情況，尚無違法不當及證明力明顯過低之瑕疵，亦認為以
    之作為證據應屬適當，揆諸前開規定，爰依刑事訴訟法第15
    9條之5規定，認本院下列所引之證據資料，均有證據能力。
  (四)又扣案之氣體動力式槍枝（槍枝管制編號：0000000000號）
    1支、0000000000號行動電話1支，均非屬供述證據而無傳聞
    法則之適用，惟查上開扣案物品，係由員警持臺灣臺中地方
    法院法官所核發之拘票拘提被告到案，經被告同意搜索後依
    法定程序合法執行搜索扣得，與本案亦具有關聯性，當有證
    據能力。
二、訊據上訴人即被告（下簡稱被告）丙○○固坦承於上開時間
    撥打電話與告訴人甲○○聯絡後，載同李奎漢至臺中市○○
    街便利超商接載甲○○，將之載至臺中縣烏日鄉○○○路旁
    菜園，李奎漢在該處毆打甲○○，其間並拿出其置於自小客
    車上之扣案槍枝1支，之後甲○○離去後，其與李奎漢復返
    回搭載甲○○，李奎漢並再度毆打甲○○等情不諱，惟矢口
    否認有何共犯攜帶兇器強盜及普通傷害等犯行，辯稱：當日
    伊要跟甲○○買愷他命，才以電話聯繫，叫甲○○上車是要
    試藥，車開到三榮一路旁菜園，甲○○說要上廁所，後來伊
    在該處拉著甲○○，說他的東西讓人用了流鼻血，李奎漢就
    動手打甲○○，朝甲○○臉、頭部打，打完後伊與李奎漢就
    離開，後來想不能把他丟在那裡，回頭找甲○○，在車上甲
    ○○和李奎漢又一言不合，開到剛才菜園邊，李奎漢叫伊停
    車，然後拿槍出來，叫甲○○下車，伊在車上等，猜想李奎
    漢是下車去打甲○○，那是李奎漢個人之傷害行為，伊和李
    奎漢也都沒有強盜甲○○，包括毒品及錢都沒有云云，經查
    ：
  (一)本件被告於98年6月18日19時32分至20時1分許，以門號0000
    000000號行動電話與甲○○持用之門號0000000000號行動電
    話聯絡後，於同日20時10分許，駕駛其母丁○○所有車牌號
    碼9617-DC號自小客車載同坐於副駕駛座之李奎漢，前往臺
    中市○○街之便利超商接載甲○○，甲○○上車後坐於駕駛
    座後方，嗣被告將車開至臺中縣烏日鄉○○○路旁菜園，李
    奎漢在該處毆打甲○○後，偕同被告駕車離開，嗣被告及李
    奎漢又駕車折返尋找甲○○，將甲○○再次載至上開同一菜
    園，李奎漢並於該處接續毆打甲○○，致甲○○受有右臉部
    鈍挫傷、後枕部擦傷、右手擦傷等傷害；其間，李奎漢自上
    開自小客車副駕駛座取出扣案之槍枝敲打甲○○頭部，另於
    同日20時57分30秒，被告與甲○○之上開行動電話有通聯之
    紀錄等事實，業經被告供認在卷，核與證人甲○○、共犯李
    奎漢於原審證述之情節均大致符合，並有卷附之通聯調閱查
    詢單、中山醫學大學附設醫院診斷證明書、甲○○受傷照片
    、刑案現場照片、刑案現場測繪圖、監視錄影翻拍照片、車
    號9617-DC號自小客車車籍查詢—基本資料詳細畫面在卷（
    見警卷38至47、50頁、聲拘卷第9頁）可稽，且有氣體動力
    式槍枝（枝管制編號：0000000000號）、行動電話各1支扣
    案可資佐證，上開事實堪以認定。
  (二)被告雖以前詞為辯，然查：
  1.有關甲○○遭被告與李奎漢共同持槍強盜之過程，已據：
  (1)甲○○於原審審理時具結證稱：98年6月18日晚上8點10分左
    右，被告找伊去唱歌，但是說要先去高鐵載外縣市來的朋友
    ，上車後，車上除被告外，有未看過的人，到高鐵車站後，
    被告說要等他朋友，說先去外面繞繞再過去，愈繞愈偏僻，
    伊覺得不對勁，把一部分錢塞到左腳皮鞋裡面，塞到一半，
    被告說要去旁邊小便，之後要上車，被告以臺語向另外1個
    人說：「這裡可以動手了」，伊發覺完蛋了，然後被告對伊
    說：「包包給我」，我說「為何要給你」，被告以臺語說：
    「我要劫」，後來那個人從副駕駛座出來，拿著1支黑色疑
    似手槍的東西，伊看到了很害怕，就把包包整個給被告，然
    後另外那個人叫伊蹲下，頭轉過去，雙手抱頭，往地上看，
    不要回頭，一直拿疑似手槍的東西撞伊頭部，說伊今天不要
    想回去了，打完後，另外1人把伊拖到旁邊菜園，後來伊不
    能動，他們叫伊起來，說給伊1個機會，若想回去，就往前
    跑10秒，10秒之後會開槍，若被射中，算伊倒楣，伊很害怕
    ，一直往前狂奔，跑了10幾秒，往後看，他們已經往反方向
    開車走了，伊一直找人求救，約有10幾分鐘，後來伊看到第
    4部車，跑過去看，結果又是被告他們，另外1人拿槍押伊叫
    伊上車，然後他們載伊去同一個菜園，他們說伊包包裡面為
    何沒有手機，是否拿手機求救報警，伊說身上都沒有，他們
    叫伊脫光身上衣服，證明身上真的沒有手機，後來發現伊左
    腳鞋內的錢，另1人拿走錢，然後拿給被告算，伊聽到被告
    說有14,000元，而且他們不相信伊身上沒有手機，擔心伊將
    手機藏在菜園或是哪裡，他們就當場打電話，結果是伊女友
    接手機，在庭之證人李奎漢即是所說當時在場之另1人等語
    （見原審卷第68至71頁）。
  (2)於本院復具結證述：「（98年6月18日本案發生你與被告見
    面何事？）他說找我去唱歌。（本案之前與被告有無金錢糾
    紛？）被告有向我借過2千元。（當天有向被告要錢？）有
    。但被告說他沒有工作，我問1次而已。（拿槍及西瓜刀之
    情節，為何先前說法有3種？）槍是從李奎漢身上背的包包
    ，由李奎漢自己拿出來，刀子是李奎漢叫我不要動，抱頭蹲
    在地上時候，他又到車上的右前座拿出兩把西瓜刀。（交包
    包之情節，為何有3種說法？）李奎漢拿槍有拉滑套，但我
    不知道是真槍還是假槍，我就將我身上包包交給丙○○。（
    被搶財物若干，為何陳述也不同？）我不太清楚包包有多少
    錢，只記得有3萬多元。（為何你又說藏在鞋底的錢有1萬4
    千元？）我為何猜測3萬多元，是我就將一半的錢塞在鞋底
    ，我當時不知道皮夾多少錢，發現情形不對，就將包包的錢
    一部分偷偷藏在鞋底，那部分的錢約一半，後來知道是1萬4
    千元，就乘以2，而認為一開始包包內有3萬多元。（你發現
    情況不對時，那一疊的錢是藏放到皮夾裡多還是藏放在鞋底
    的多？）留在皮夾裡面的比較多。（這些就是你供述藏放鞋
    底1萬4千元，將該數額乘以2之後，你還告訴警方說原來皮
    夾內有3萬多元的緣故？）是的。（為何就脫衣服之說法也
    前後不一？）是他們叫我脫衣服，我就自己將衣服脫光。（
    為何就求救過程之說法也不一致？）他們回來2次，他們押
    我到菜園的時候，算是第1次，打我搶完我之後走掉，他們
    就往我的反方向開走，我就跑到有摩托車經過的地方，後來
    求救到第3個經過的人，本來要載我，看到我被打成那樣，
    不敢載我，就離開，第4台車就過來，我就很開心，我就攔
    下他們，一看就是被告他們，他們又下車拿槍押我到菜園，
    他們質問我為何包包裡面沒有手機，他們怕我打電話報警，
    怕我將手機藏在身上，要我把身上的衣服脫光，這時候才發
    現我鞋子裡面還藏放錢，他們走之後我就跑到原來求救的地
    方，繼續求救，有1位騎乘摩托車載我到烏日派出所去求救
    。第1個好心人是開貨車的，我本來在那邊招手，他本來要
    停車，但看到我的樣子，他就將門鎖按下，跟我搖手拒絕，
    擔心這是騙局這句話是我猜測的，要不然為何他會離開。李
    奎漢動手打我時，被告人在車子旁邊，看得到我被打的情形
    ，（根據通聯紀錄，當天19時32分、35分、46分、55分、58
    分，20時1分，有密集與被告聯絡，你如何能在晚上8點1分
    聯絡後，8點5分到達？）被告是在我之前所住的樓下等我，
    我就住在復興路我女友的家，所以我下去很快。」（見本院
    卷第84至87頁）。
  (3)又「告訴人、證人之陳述有部分前後不符，或相互間有所歧
    異時，究竟何者為可採，法院仍得本其自由心證予以斟酌，
    非謂一有不符或矛盾，即應認其全部均為不可採信；尤其關
    於行為動機、手段及結果等之細節方面，告訴人之指陳，難
    免故予誇大，證人之證言，有時亦予渲染之可能；然其基本
    事實之陳述，若果與真實性無礙時，則仍非不得予以採信。
    」最高法院95年度臺上字第3132號判決意旨參照。衡之甲○
    ○指訴其遭加重強盜、普通傷害之基本社會事實均屬一致，
    就發生之經過、時間、地點、被害過程均鉅細靡遺地陳述，
    若非親身體經歷，斷不可能印象如此鮮明，雖就若干細節未
    盡全然相同，亦僅繁簡不一，無礙於其指訴被害事實之真實
    性。復參以其指訴李奎漢持以強盜用之系爭槍枝，事後亦確
    於被告所駕駛之上開自小客車內查獲；證人李奎漢於原審亦
    坦認當時有取出槍枝用以毆打告訴人等情（見原審卷第74頁
    ）。且甲○○所指被告於菜園時曾當場撥打其行動電話號碼
    確認乙節，亦核與卷附之通聯紀錄（見警卷第40頁）吻合以
    觀，足徵證人甲○○證述情節應屬真實。況甲○○與被告原
    係朋友關係，其間並無重大仇怨，縱有上開被告所坦承之由
    李奎漢動手毆打情事，衡情亦無甘冒偽證罪責而於法院虛偽
    構陷被告之必要，所證自堪採信。
  2.反觀被告對於是否強盜告訴人財物、李奎漢毆打告訴人之緣
    由，以及李奎漢是否持扣案槍枝毆打告訴人頭部等節，前後
    之供述均極不一致。茲摘要其各次筆錄如下：
  (1)被告於警詢時供述：當日行經臺中縣烏日鄉○○○路菜園時
    ，3人一同下車尿尿抽煙，【李奎漢謊稱要購買愷他命】，
    告訴人將持有之愷他命交給李奎漢檢視，【李奎漢檢視後將
    整包愷他命拿走不還給告訴人】，雙方發生爭吵，【爭吵過
    程中李奎漢嗆聲說告訴人的愷他命不純有洗過】，就拿出放
    置於伊駕駛之自小客車前乘客座之瓦斯BB槍，作勢要開槍後
    ，敲打告訴人頭部，伊與李奎漢就上車駛離，約5分鐘，【
    李奎漢又說要折返，伊並不知道李奎漢要做什麼】，回到告
    訴人所在位置時，叫他上車，將之載回臺中縣烏日鄉○○○
    路菜園處，李奎漢叫告訴人下車，伊在車上等他們，所以沒
    有看見或聽見李奎漢對告訴人有強盜或傷害，5分鐘後李奎
    漢就上車與伊一同離開云云（見警卷第4至11頁）。
  (2)嗣於偵查中改稱：【李奎漢與告訴人之前有爭執】，所以把
    整包愷他命拿走不還他，伊等再度折返烏日鄉○○○路菜園
    處，伊跟他們有一段距離，約20、30公尺，李奎漢叫告訴人
    下車做什麼，伊不知道，【伊在車上等他們】，李奎漢下去
    後約5分鐘後就回來；李奎漢2次下車都有拿BB槍的樣子，第
    1次沒有看到李奎漢用槍托打告訴人的頭部，第2次伊在車上
    不知道；【後來李奎漢有無拿走告訴人的毒品，伊不知道】
    云云（見偵卷第27至28頁）。
  (3)繼之於原審改稱：伊等到三榮一路旁邊菜園，【伊向告訴人
    說「你的東西讓人用了流鼻血」】，伊拉著告訴人講這些話
    ，李奎漢就徒手打告訴人，朝他的臉、頭部打，打完後伊等
    就離開，【後來想想不對，不能把他丟在那裡，在路口伊就
    回頭找他】，是伊載他出來，伊想不能把他丟在那裡，有找
    到他，伊等載他，在車上告訴人和李奎漢又一言不合，又開
    到剛才菜園邊，李奎漢叫伊停車，然後他們2人下車，伊在
    車上等，這次伊看到李奎漢拿扣案的手槍，叫甲○○下車，
    伊猜李奎漢是下車去打告訴人，但是伊沒有看到，伊在車上
    等他們云云（見原審卷第39頁）。
  (4)復於本院準備程序時供稱：【伊是要向甲○○購買愷他命】
    ，因為伊之前向他拿的愷他命品質不好，伊要叫他還錢，（
    又稱）之前向他拿的愷他命品質不好，那次伊說先欠著，後
    來伊去，他還是拿品質不好的愷他命給伊，那天他告訴伊，
    這次愷他命品質較好，伊先試用，就邊開車邊試用，一路開
    到高鐵烏日站，後來下車尿尿，伊向甲○○反應品質還是不
    好，伊就叫他不用再拿了，拿那麼差的給伊，伊有拉甲○○
    衣領，接著李奎漢就打甲○○，後來離開後又去載甲○○，
    【是因為想說已經把他載出來就要把他載回去】，第2次下
    車李奎漢也有打甲○○云云（見本院卷第58、59頁）。
  (5)於本院審理時供稱：【案發當日伊約甲○○出來是要向他購
    買愷他命】，不是要去唱歌，上車後甲○○說不要現在交易
    ，伊說東西不好，他說車子先開走再說，後來在菜園裡李奎
    漢有打甲○○，伊不知道他們2人是否認識，【但伊有向李
    奎漢說甲○○賣的愷他命品質不好】，後來伊與李奎漢開車
    離去後再回去載甲○○，【起先李奎漢說將甲○○丟著就好
    】，【但伊與甲○○認識，把他丟在那邊不好，伊才折返】
    云云（見本院卷第109至110頁）。
  (6)勾稽被告之上開供述，被告於警詢時明確供述李奎漢取走告
    訴人之愷他命，並因此發生爭執持槍敲打告訴人頭部，偵查
    中則改稱其不知後來李奎漢有無拿走告訴人之毒品，第1次
    未看到李奎漢用槍托打告訴人頭部，第2次其在車上不知道
    ，再於原審改稱因其拉著告訴人，李奎漢始徒手毆打告訴人
    ，於本院則供稱因為其先前向告訴人購買愷他命品質不佳，
    而質問告訴人，當場告訴人拿愷他命讓其施用後，仍覺得品
    質不佳，就拉告訴人衣領，李奎漢才打告訴人等情，顯然前
    後供述迥異，則其有避重就輕諉責之情，已甚為灼然。至李
    奎漢於原審雖亦附和被告於原審之說詞，證稱：一開始伊下
    車上廁所然後上車，然後換他們2人下車，被告拿愷他命1包
    給伊看，看完後，還給被告，被告有拿給告訴人，然後看到
    他們2人發生衝突，伊隨手拿槍下車去打告訴人云云。然則
    ，被告之供述極為反覆而無從憑信，業如前述，況關於本件
    為何折返並再次載告訴人至臺中縣烏日鄉○○○路旁菜園乙
    節，證人李奎漢係證稱：打完後本來要離開，找不到路出去
    ，又繞回去，再遇到告訴人1次，又打他1次云云（見原審卷
    第73頁背、75頁），亦明顯與被告上開說詞（即供述：將告
    訴人載出來就要載他回去之語）不符，是李奎漢所證上開內
    容，亦因自身利害攸關而多所隱諱，自亦無從以為有利於被
    告之認定。
  3.再者，就被告辯解不足採部分：
  (1)就被告於本院所辯案發當日向告訴人拿毒品邊開車邊試用一
    節，已經證人甲○○於本院堅決否認，並具結證稱：伊雖有
    施用愷他命，但沒有賣愷他命給被告，故被告亦未曾向伊抱
    怨伊給他們的愷他命品質不佳，案發當天被告與李奎漢都沒
    有邊開車，邊施用愷他命等語（見本院卷第84、87頁），於
    原審亦具結證稱：「（在車上，開到烏日高鐵站的時候，被
    告或是另1人有無在車上吸毒？）沒有。」（見原審卷第69
    頁背），證人李奎漢於原審亦具結證稱：「（被告開車時，
    有無一邊開車一邊吸愷他命？）我不清楚。過去我有看過，
    這次我不清楚、忘記了。」（見原審卷第72頁背），是被告
    此部分辯解內容，除為其警偵訊時所無者外，亦無證據足資
    證明。
  (2)至甲○○指稱第2次遭被告與李奎漢毆打後，被告為確認其
    是否未攜帶手機，而有撥打其上開手機，確認甲○○未帶手
    機後，方讓甲○○離去乙情，已有前開通聯紀錄顯示，被告
    於案發當日20時57分30秒撥打甲○○持用之手機達5秒之紀
    錄可明。雖被告辯以係不小心按到重播鍵，也是不小心停掉
    ，伊在當時並未發覺有誤按到甲○○之行動電話號碼（見本
    院卷第111頁）。然依被告所供：案發當時伊所有的手機是
    易利信廠牌，手機放在牛仔褲左前口袋內，且有滑蓋設計（
    見本院卷第110頁背），顯然被告必須打開滑蓋始得以對外
    撥打電話聯絡，即便按重播鍵亦須如此，何以被告於口袋內
    之上開手機於案發時間會有2度不小心按到重播鍵，又不小
    心停掉之舉，且均為被告當時所不知，顯與常情有重大違背
    而要無足採，自仍以告訴人指稱被告為確認其是否未攜帶手
    機無從報案為由，而有試撥打手機以資確認，堪信與實情相
    符。
  (3)另按，施用毒品之人，多半具有生理及心理方面之成癮性，
    依被告所供先前甲○○賣給其之愷他命品質不好，結果案發
    當日甲○○還是拿品質不佳的愷他命給其云云，倘若屬實，
    則被告對甲○○之供毒管道自有相當之需求，且被告供稱案
    發當日在車上甲○○先行提供愷他命供其試用，顯然甲○○
    自有相當誠意解決先前被告抱怨愷他命品質不佳之問題，則
    被告何以僅因甲○○仍然提供品質不佳之愷他命供其施用，
    即與甲○○毫無關連之李奎漢共同毆打甲○○，與一般施用
    毒品者多半懼於因此斷絕其毒品來源之經驗法則亦有顯然違
    背。
  (4)況且，被告與李奎漢2度共同毆打甲○○後，隨即離去，並
    未搭載甲○○離開，亦與被告於本院供稱：因為伊載甲○○
    出去就要把他載回去之供詞明顯違背，在在顯示被告前開辯
    解均無可採。
  4.次者，依李奎漢所證：告訴人上車前，伊就知道被告要約告
    訴人出來打，主要是要找他出氣，就是教訓他一頓等語（見
    原審卷第74頁背、75頁）。可知本件被告與李奎漢事前已有
    謀議，並非偶發之事件，此參諸渠等且刻意攜帶扣案之槍枝
    前往，並於案發當時取出持以犯案即明，再對照李奎漢上開
    證言，益徵甲○○指訴被告於強盜前，曾向李奎漢說：「這
    個地方可以動手了」等情，確為真實可信，則被告與李奎漢
    係事前共謀攜帶兇器加重強盜及普通傷害告訴人一情，亦堪
    認定。
  5.按強盜罪所施用之強暴脅迫，須足使被害人喪失意思自由，
    並達於不能抗拒之程度，始足當之。至其是否已達於使人不
    能抗拒之程度，則應就客觀具體之情狀加以判斷；又強盜罪
    之強暴、脅迫，以所施用威嚇之程度，客觀上足以壓抑被害
    人之意思，至使不能抗拒為已足，至施用之威嚇手段，客觀
    上是否足以壓抑被害人之意思自由，應依一般人在同一情況
    下，其意思自由是否因此受壓制為斷，不以被害人之主觀意
    思為準。本件被告及李奎漢，於夜晚8時許後，將甲○○載
    至地處偏僻之菜園毆打，並由李奎漢持一般人從外觀上難以
    辨別，外型酷似真槍之氣體動力式槍枝，直指甲○○頭部，
    喝令交付包包，致甲○○不敢反抗，依照被告之指示交付，
    衡情被告及李奎漢之強暴、脅迫行為，在客觀上已足以壓抑
    甲○○之意思自由，而達不能抗拒之程度至明。
  6.甲○○雖指訴李奎漢於強盜過程中亦有攜帶2把西瓜刀等情
    ，惟稽之證人甲○○於原審證稱：另1人有拿西瓜刀出來，
    當時伊蹲在菜園裡面，應該是從副駕駛座拿出來，他們叫伊
    不可以轉頭看，所以伊也不敢看；伊眼睛餘光看到他走到車
    子那邊，拿出2把西瓜刀，長度約40公分左右，以黑色布套
    著，他兩手握著要伊拿1支，但是伊不敢拿，布套都沒有拉
    開等語。以當時甲○○係蹲於菜園內，且背對李奎漢，僅能
    以眼睛餘光觀察，而該等器物又係以黑色布套裝置，衡情應
    不可能正確判斷為何種物品，被告及李奎漢復均堅詞否認本
    件有攜帶西瓜刀至現場之情事，亦無扣案之物可供佐證，自
    無法僅憑甲○○之主觀臆測，認定李奎漢當時所拿出者為西
    瓜刀，併予敘明。
  7.綜上所述，本件事證業臻明確，被告有與李奎漢共同犯攜帶
    兇器強盜及普通傷害之犯行，堪以認定，應依法論科。被告
    之辯護人於本院雖具狀聲請傳訊證人李奎漢及以言詞陳明傳
    訊王思嚴、賴偉修等人（見本院卷第71、108頁背），然證
    人李奎漢與本案被告具有共犯之利害關係，已經原審傳訊作
    證，辯護人雖聲請傳訊李奎漢，然並未就其待證事實提出說
    明（其具狀所提調查證據事項，均僅針對告訴人），且本案
    事證已明，證人於原審之證述，部分並已為有利於被告之內
    容，至於證人證述之證明力如何，則屬法院綜合研判全部卷
    證後所為之自由心證，故本院認無傳訊調查之必要。另被告
    辯護人所舉之證人王思嚴、賴偉修，無非在證明甲○○確實
    有販賣愷他命，據此質疑甲○○證述之可信性。然案發當時
    僅被告、李奎漢與告訴人3人在場，王思嚴、賴偉修並不在
    場，其等自無從對案發當日發生過程予以說明，即便王思嚴
    、賴偉修確實曾向甲○○購買愷他命一情屬實（惟被告供稱
    伊並未曾檢舉甲○○販賣愷他命〈見本院卷第109頁〉，且
    依甲○○之臺灣高等法院被告前案紀錄表〈見本院卷第75頁
    〉，亦無甲○○因販賣第三級毒品愷他命罪嫌，遭檢警單位
    移送法辦或經法院判刑者），亦與本案無關，本院自無庸為
    此無益之調查，附此敘明。
三、論罪科刑部分
  (一)按刑法第321條第1項第3款之攜帶兇器竊盜罪，係以行為人
    攜帶兇器竊盜為其加重條件，此所謂「兇器」，其種類並無
    限制，凡客觀上足對人之生命、身體、安全構成威脅，具有
    危險性之兇器均屬之，且祇須行竊時攜帶此種具有危險性之
    兇器為已足，並不以攜帶之初有行兇之意圖為必要（最高法
    院79年臺上字第5253號判例意旨參照）。本件被告與李奎漢
    強盜時所持用之槍枝1把，乃係氣體動力式槍枝，以填充氣
    體為發射動力，雖不具殺傷力，然其具槍身、槍管、槍托，
    為金屬材質，頗有重量，外型與真槍無異，有內政部警政署
    刑事警察局鑑驗書暨照片可參，並經本院調取勘驗無誤（見
    本院卷第60頁），而一般槍枝之質地堅硬、手感沈重，若持
    以敲擊人體，顯足以對人之生命、身體造成威脅，況扣案槍
    枝於本件強盜過程中，確已造成甲○○頭部、臉部等處受有
    傷害，已如前述，客觀上應屬兇器無疑。又「攜帶假手槍，
    冒充真槍以威脅事主，奪取財物，已達於使人不能抗拒之程
    度，應成立強盜罪。」最高法院26年滬上字第9號判例參照
    。故被告命甲○○交付其包包及強取其左腳鞋子內之財物，
    核係犯刑法第330條第1項之攜帶兇器加重強盜罪；另其與李
    奎漢事先謀議教訓甲○○而推由李奎漢動手實施傷害部分，
    核係犯刑法第277條第1項之普通傷害罪。
  (二)被告與李奎漢間，對於上開加重強盜、普通傷害犯罪之實行
    ，均有犯意聯絡及行為分擔，為共同正犯。
  (三)被告與李奎漢均基於同一目的，先後2次在同一地點加重強
    盜及傷害告訴人財物，係於密切接近之時、地實施，侵害同
    1 個人法益，各行為之獨立性薄弱，依一般社會健全觀念，
    在時間差距上難以強行分開，在刑法評價上，以視為數個舉
    動之接續施行，合為包括之1行為予以評價，較為合理，顯
    係基於單一加重強盜、單一普通傷害犯意下之接續行為，均
    僅論以接續犯之單純1罪為已足（最高法院86年度臺上字第3
    295號判決要旨參照）。至被告與李奎漢於強盜甲○○財物
    過程中，謀議推由李奎漢動手毆打甲○○2次，導致其受有
    右臉部鈍挫傷、後枕部擦傷、右手擦傷等傷害，此非被告與
    李奎漢於犯強盜罪之實施強暴行為過程中之當然結果，顯係
    基於普通傷害之犯意而發生傷害之結果，並經甲○○於警詢
    表示提出告訴（見警卷第23頁），應另該當普通傷害罪，自
    非為前開強盜實施強暴行為之一部分（最高法院91年度臺上
    字第1441號判決要旨參照）。至李奎漢對甲○○稱可以「釘
    孤支」，喝令甲○○進入路旁菜園內，命甲○○蹲下、雙手
    抱頭，毆打甲○○後，復迫令甲○○背對被告、李奎漢往前
    快跑10秒，向之恫稱：快跑，否則被槍打到就很倒楣等語，
    使甲○○行無義務之事，被迫依令向前奔跑，其後尋得甲○
    ○後，命令其交出行動電話未果，復命甲○○脫光全身衣服
    而行無義務之事，綜合被告與李奎漢全部犯罪行為實施過程
    加以觀察，其等上開恐嚇、使甲○○行無義務之事等犯行，
    俱在強盜行為業已著手實行之後，且強盜行為尚未結束之前
    所為，應認包括在強盜行為之內，無另行該當妨害自由罪、
    強制罪或恐嚇罪之餘地（最高法院92年度臺上字第2184號判
    決要旨參照）。又被告係於強盜甲○○財物過程中，緊密地
    對甲○○為普通傷害行為，雖2者行為在自然意義上非完全
    一致，然仍有部分合致，依一般社會通念，認應評價為1罪
    方符合刑罰公平原則（最高法院97年度臺上字第1880號判決
    參照），故被告所犯前開攜帶兇器加重強盜、普通傷害之2
    罪，具有想像競合犯之裁判上1罪關係，依刑法第55條規定
    ，從一重之攜帶兇器加重強盜罪處斷。公訴意旨雖未論列被
    告涉犯刑法第277條第1項之傷害法條，惟於起訴事實業已載
    明此部分犯罪事實，已在起訴範圍內，自為本院所得併予審
    理，附予敘明。
四、原審認被告罪證明確，予以論罪科刑，固非無見，然：(一)
    被告之辯護人於原審業已爭執證人甲○○警詢陳述之證據能
    力（見原審卷第39頁背），依刑事訴訟法第159條第1項規定
    被告以外之人於審判外之陳述，無證據能力，且證人甲○○
    經原審傳訊到庭作證，其所為證述內容與其警詢所述大致相
    符，並無法律規定例外得做為證據之情形，原審以為本案認
    定之證據，即有未洽。(二)甲○○於偵查中係以告訴人、被害
    人之身分陳述被害經過，未以證人身分具結作證，依法即不
    得引為證據。(三)被告於強盜過程中，另基於普通傷害犯意，
    而傷害甲○○，原審認定此傷害僅為加重強盜施用強暴之行
    為，為強盜行為所包括，不另成罪，亦有未洽。被告上訴意
    旨否認犯罪，指摘原判決不當，雖無理由，惟原判決既有如
    上可議之處，自屬無可維持，應由本院將原判決撤銷改判。
    爰審酌被告正值青壯，不思以正途謀取財物，未能慎思強盜
    犯罪對於告訴人所造成內心驚懼及財產權之侵害，竟與李奎
    漢共同攜帶酷似真槍之槍枝強盜告訴人財物，嚴重危害社會
    治安及告訴人權益，強盜過程中復對告訴人實施傷害之行為
    ，惡性非輕，並參以被告犯罪之動機、目的、手段、於共同
    犯罪中所參與之角色分工、智識程度、犯罪所得財物多寡、
    迄未賠償告訴人所受損失及未能坦承犯行，欠缺誠心悔過之
    具體表現等一切情狀，量處如主文第2項所示之刑。扣案之
    氣體動力式槍枝1支（槍枝管制編號：0000000000號），經
    測試結果，發射動能甚微，認不具殺傷力，有內政部警政署
    刑事警察局鑑驗書1份在卷（見偵卷第18頁）可稽，非屬違
    禁物，惟仍係供被告與李奎漢從事前揭強盜犯罪所用之工具
    ，且為被告所有，此據被告供認在卷，應依刑法第38條第1
    項第2款之規定宣告沒收。至另扣得之0000000000號行動電
    話1支雖係被告於案發當日聯絡甲○○外出之工具，然被告
    尚以之為與他人聯絡之工具，此觀通聯紀錄除於案發當日外
    ，尚有與他人聯繫之紀錄可明，故本院認不予宣告沒收為宜
    。另被告與李奎漢共犯強盜過程中，李奎漢曾持以黑色布套
    裝置之不明器物2把犯案，惟該等物品並未扣案，形體不明
    ，被告復否認為其所有，李奎漢亦未供述為其所有，亦不予
    宣告沒收。
據上論結，應依刑事訴訟法第369條第1項前段、第364條、第299
條第1項前段，刑法第28條、第330條第1項、第277條第1項、第5
5條、第38條第1項第2款，刑法施行法第1條之1第1項、第2項前
段，判決如主文。
本案經檢察官乙○○到庭執行職務。
中    華    民    國    99    年     1    月    27    日
            刑事第九庭  審判長法  官  江  德  千
                              法  官  莊  深  淵
                              法  官  賴  妙  雲
以上正本證明與原本無異。
如不服本判決應於收受送達後十日內向本院提出上訴書狀，其未
敘述上訴之理由者，並得於提起上訴後十日內向本院補提理由書
（均須按他造當事人之人數附繕本）「切勿逕送上級法院」。
                              書記官  蘇  昭  文
中    華    民    國    99    年     1    月    27    日


司法院資訊處製作；財團法人民間司法改革基金會備份。
